【裁判字號】    97,上訴,1821
【裁判日期】    971229
【裁判案由】    違反毒品危害防制條例
【裁判全文】
臺灣高等法院高雄分院刑事判決        97年度上訴字第1821號
上  訴  人  臺灣高雄地方法院檢察署檢察官
被      告  甲○○
                    （
指定辯護人  本院公設辯護人孫妙岑
上列上訴人因被告違反毒品危害防制條例案件，不服臺灣高雄地
方法院97年度訴字第1299號中華民國97年10月20日第一審判決（
起訴案號：臺灣高雄地方法院檢察署97年度偵字第14186 、1430
6 號），提起上訴，本院判決如下：
    主  文
上訴駁回。
    理  由
一、公訴意旨略以：被告甲○○於97年1 月18日夜間7 時38分許
    ，以門號0000000000手機撥打其友人張貴雄之0000000000號
    手機，向張貴雄告以其手中有愷他命欲對外販售，以此方式
    販賣愷他命毒品，因認被告涉犯毒品危害防制條例第4 條第
    3 項販賣第三級毒品罪嫌。
二、按犯罪事實應依證據認定之，無證據不得認定犯罪事實；不
    能證明被告犯罪者，應諭知無罪之判決，刑事訴訟法第154
    條第2 項、第301 條第1 項分別定有明文。又認定不利被告
    之事實，須依積極證據，苟積極證據不足為不利於被告事實
    之認定時，即應為有利於被告之認定，更不必有何有利之證
    據；而所謂「積極證據足以為不利被告事實之認定」，係指
    據為訴訟上證明之全盤證據資料，在客觀上已達於通常一般
    之人均不致於有所懷疑，而得確信被告確曾犯罪之程度，若
    未達此一程度，而有合理懷疑之存在時，即無從為有罪之認
    定（最高法院30年上字第876 號、76年台上字4986號判決意
    旨參照）。再按犯罪之著手，係指行為人為實現犯意而開始
    實行犯罪構成要件之行為而言。販賣毒品罪之販賣者與購毒
    者就買賣毒品之重要內容有所表示時，縱使販賣者尚未實際
    交付毒品，仍可認為已經著手販賣毒品之實施；亦即販賣毒
    品之犯行，以販賣者與應買者雙方就買賣毒品之重要內容有
    所意思表示而達成契約之合致時，即已著手於販賣毒品之構
    成要件行為（最高法院97年度台上字第3600號判決意旨參照
    ）。
三、公訴意旨認被告甲○○涉犯販賣第三級毒品罪嫌，無非係以
    證人張貴雄警詢、偵查中之證述及門號0000000000號行動電
    話97年1 月18日通訊監察譯文為其論據。訊之被告甲○○堅
    決否認有販賣第三級毒品犯行，辯稱，我只是在電話中請張
    貴雄幫忙找愷他命買主而已，我當時手上並無愷他命，事後
    也無販賣之事實。經查：
甲、證據能力部分：
    按被告以外之人於偵查中向檢察官所為陳述，除顯有不可信
    之情況者外，得為證據，刑事訴訟法第159 條之1 第2項 定
    有明文。經查，證人張貴雄於97年6 月27日檢察官偵查中所
    為之證述，性質上雖屬傳聞證據，惟係偵查中向檢察官所為
    之證述，並經具結，無顯有不可信之情況，且上開證人並於
    原審法院到庭進行交互詰問，依上說明，其於偵查中之證言
    自具有證據能力。
乙、實體部分：
  (一)被告固坦承門號0000000000號行動電話97年1 月18日通訊監
    察譯文之記載，係其與張貴雄談論第三級毒品愷他命之通話
    內容（見原審卷第24~ 29頁），惟觀之該譯文內容記載：「
    A （被告）：喂喂喂喂！幫我問一下有沒有人要『褲子』，
    我現在身上有一件『褲子』。B （張貴雄）：是喔？A ：嘿
    啊。B ：好啦。A ：好，掰。B ：掰」等情（見警1 卷第72
    頁），可見被告僅稱其有愷他命，託張貴雄問有沒有人要，
    通話內容中均未提及買賣毒品交易之重要事項（如價金、交
    易地點等）。核與證人張貴雄於偵查及原審法院證稱：【門
    號0000000000號行動電話97年1 月18日通訊監察譯文之內容
    ，是甲○○要我找人買愷他命，「褲子」就是愷他命的意思
    。... 甲○○沒有跟我說價格，只叫我找人來跟他買，但我
    於接電話後，並無找人向他買愷他命】（見偵1 卷第52~55
    頁、原審卷第59~64） 等情相符。被告於通話中對毒品數量
    、價格及其他詳情均未論及，且依通話內容及證人張貴雄證
    述觀之，被告雖有主動邀約交易愷他命，然張貴雄並未合意
    應買，事後亦並未出現應買者。本件既尚未有應買者與被告
    就毒品交易事項進行磋商，依上開說明，應認被告本件販賣
    第三級毒品愷他命之犯行尚未著手。
  (二)又被告於上開97年1 月18日之監聽通話後，其所使用之門號
    0000000000號行動電話持續遭監聽至同年5 月間止，惟其監
    聽譯文及其他卷證資料，均未見被告有後續交涉販賣第三級
    毒品愷他命之證據資料。此外，警方復未在被告住處查扣任
    何包裝完整、欲供販售用之愷他命，亦有扣押物品目錄表在
    卷可佐（見警一卷第31~35 頁）。本案被告既否認上開監聽
    通話當時持有第三級愷他命，自尚難僅憑上開通話內容，即
    遽認被告有販賣愷他命或意圖販賣愷他命而持有愷他命之犯
    行。
  (三)被告於97年5 月14日為警搜索時，於扣案物品中雖有扣得含
    有愷他命殘留成份之愷他命塑膠盤、電話卡及吸管（見警1
    卷第35頁及原審卷第45~47 頁之高雄醫學大學附設中和紀念
    醫院檢驗報告），惟被告對此供稱其偶而有施用愷他命等語
    ，本院審酌上開吸管及塑膠盤，衡諸常情，確屬施用愷他命
    之器具，是尚難以上開扣案物品，及被告尿液未驗出愷他命
    陽性反應，即遽予認定被告有販賣愷他命之犯行。
  (四)綜上所述，被告前開所辯，應屬可採，檢察官所舉事證，尚
    有未足，本院無從獲致有罪判決之確切心證，仍存有合理之
    懷疑。依前揭法文規定及判例意旨，本件被告販賣三級毒品
    愷他命之犯罪即屬不能證明。
四、原審因而以不能證明被告有販賣第三級毒品犯行，而為被告
    無罪之諭知，核無違誤；檢察官上訴意旨，仍執前詞，指摘
    原判決不當，為無理由，應予駁回。
五、被告被訴販賣第二級毒品部分，經原審法院判處有期徒刑11
    年，被告提起上訴後，經本院於97年11月19日以上訴未敘述
    具體理由，駁回上訴確定在案，併予敘明。
據上論斷，應依刑事訴訟法第368 條，判決如主文。
本案經檢察官蔡國禎到庭執行職務。
中    華    民    國    97    年    12    月    29    日
                  刑事第三庭    審判長法  官  周賢銳
                                      法  官  黃仁松
                                      法  官  施柏宏
以上正本證明與原本無異。
如不服本判決應於收受本判決後10日內向本院提出上訴書狀，其
未敘述上訴理由者，並得於提起上訴後10日內向本院補提理由書
狀（均須按他造當事人之人數附繕本）「切勿逕送上級法院」。
中    華    民    國    97    年    12    月    29    日
                                      書記官  白  蘭


司法院資訊處製作；財團法人民間司法改革基金會備份。
